臺灣新竹地方法院交通事件裁定　　　　 96年度交聲字第106號
　　原處分機關　交通部公路總局新竹區監理所新竹市監理站
　　異　議　人　甲○○
上列異議人因違反道路交通管理處罰條例案件，對於交通部公路
總局新竹區監理所新竹市監理站民國96年4月13日竹監新四字第
裁51-E00000000號所為之違反道路交通管理事件裁決處分，聲明
異議，本院裁定如下：
    主  文
原處分撤銷。
甲○○汽車駕駛人，行經設有禁止迴車標誌路段迴車，處罰鍰新
臺幣玖佰元，並記違規點數壹點。
    理  由
一、(一)(1)按行政罰法業於民國94年2月5日制定公布，並自95年2
      月5日起施行，該法第5條規定：「行為後法律或自治條例
      有變更者，適用行政機關最初裁處時之法律或自治條例。
      但裁處前之法律或自治條例有利於受處罰者，適用最有利
      於受處罰者之規定」。又道路交通管理處罰條例所定罰鍰
      、吊扣吊銷證照、記點之裁罰，係屬行政罰法中所稱行政
      罰之性質，是有上開行政罰法第5條規定之適用自明。(2)
      道路交通管理處罰條例第49條、第63條規定，業經總統於
      94年12月28日公布修正，修正後第49條第1項第2款規定：
      「汽車駕駛人迴車時，有下列情形之一者，處新臺幣600
      元以上1800元以下罰鍰：二、在設有禁止迴車標誌或劃有
      分向限制線、禁止超車線或禁止變換車道線之路段迴車」
      ；修正前第49條第1項第2款規定：「汽車駕駛人迴車時，
      有左列情形之一者，處（銀元）200元以上（銀元）600元
      以下罰鍰：二、在設有禁止迴車標誌或劃有分向限制線、
      禁止超車線或禁止變換車道線之路段迴車者」。；此外，
      修正後第63條第1項第1款規定：「有第49條情形之一者，
      記違規點數1點」，與修正前第63條第1項第1款之規定相
      同，經比較新舊法後，修正後之第49條第1項第2款、第63
      條第1項第1款規定並未較有利於異議人。從而，本件自應
      適用行政機關最初裁處時之法律即修正前道路交通管理處
      罰條例第49條第1項第2款、第63條第1項第1款之規定論處
      ，先予敘明。
    (二)次按交通法庭認為聲明異議有理由者或聲明異議雖無理由
      而原處分不當或違法者，應以裁定將原處分經聲明異議部
      分撤銷，並自為裁定，道路交通案件處理辦法第20條前段
      定有明文。交通法庭認為聲明異議有理由者或聲明異議雖
      無理由而原處分不當或違法者，應以裁定將原處分經聲明
      異議部分撤銷，並自為裁定，道路交通案件處理辦法第20
      條前段定有明文。
    (三)又按犯罪事實應依證據認定之，無證據不得推定其事實；
      又不能證明被告犯罪或其行為不罰者，應諭知無罪之判決
      ，法院受理有關交通事件，準用刑事訴訟法之規定；其處
      理辦法，由司法院會同行政院定之，道路交通管理處罰條
      例第89條、刑事訴訟法第154條第2項、第301條第1項亦有
      明文可據。是於法院受理交通異議案件，準用上揭刑事訴
      訟法規定之結果，如依現存證據無法為不利於異議人之認
      定，亦即依現存證據無法認定異議人有為違規之事實存在
      時，即應為不罰之裁定。
二、原處分意旨略以：異議人即受處分人甲○○於民國94年8月2
    4日下午5時45分許，駕駛車號J4-1120號自小客車，行經新
    竹市○○路與金城一路之路口，因有「在設有禁止迴轉標誌
    路段迴車」、「拒絕停車接受稽查逃逸」等違規事實，為新
    竹市警察局第二分局員警以違反道路交通管理處罰條例第49
    條第1項第2款及第60條第1項規定，填製竹市警交字第E0000
    0000號違規單，逕行舉發車主林文輝有違反道路交通管理處
    罰條例第49條第1項第2款、第60條第1項等規定。嗣經主林
    文輝於95年12月25日向交通部公路總局臺北區監理所陳報駕
    駛人為異議人甲○○，交通部公路總局臺北區監理所函請原
    舉發單位調查結果，認異議人有前開違規行為，原處分機關
    乃於96年4月13日以竹監新四字第裁51-E0000000 0 號裁決
    書，依同條例第49條第1項第2款、第60條第1項、第63條第1
    項，裁處異議人罰鍰新臺幣（下同）900、3,000元，並計違
    規點數2點。
三、聲明異議意旨略以：
（一）94年8月24日下午5時45分許，係由異議人甲○○駕駛車號
      J4 -1120號自小客車，行經新竹市○○路與金城一路之三
      岔路口，遭警方逕行舉發違規迴轉，事後異議人前往舉發
      地點發現確有禁止迴轉之標誌，異議人就此部分不聲明異
      議，先予敘明。
（二）另異議人遭舉發違反道路交通管理處罰條例第60條第1項
      之「違反處罰條例之行為，不聽勤務人員制止」之違規事
      由，實有誤會，異議人遭逕行舉發時，車身已迴轉完成而
      經過舉發警員所站立之攔檢位置，且因夜晚、該路段車流
      量大，不知違規、亦不知警員有攔停，直接駕車前行而去
      ，若異議人知悉警方攔檢，必定受檢，絕無驅車逃逸之理
      ，依法聲明異議等語。
四、經查：
（一）就異議人違規迴轉部分：
      本件異議人於前述時、地駕駛上開車輛行經於設有禁止迴
      車標誌處違規迴轉之事實，為異議人所坦認無誤，並有新
      竹市警察局第二分局竹市警二分五字第0960000486號函1
      份附卷可稽，其在禁止迴轉處迴轉之違規行為自堪認定。
（二）就異議人拒絕停車接受稽查逃逸部分：
    １、按汽車駕駛人，駕駛汽車有違反道路交通管理處罰條例
        之行為，經交通勤務警察或依法令執行交通稽查任務人
        員制止時，不聽制止或拒絕停車接受稽查而逃逸者，除
        按各該條規定處罰外，處新臺幣3000元以上6000元以下
        罰鍰，道路交通管理處罰條例第60條第1項有明文。
        準此，需以執行交通勤務警察之制止行為，客觀上已足
        使駕駛人知悉而仍拒絕停車接受稽查逃逸，始足該當於
        上開規定之構成要件，如駕駛人無從認識其已受制止，
        以致於未能立即停車，仍不得逕行予以處罰。
    ２、訊據異議人堅詞否認有拒絕停車接受稽查而逃逸之情事
        ，並以前詞為辯。經查：
        (1)本院隔離訊問舉發當時值勤之警員丙○○、乙○○後
          ，業據證人丙○○證稱：「是（我製單舉發）。因
          為我有去調這份舉發單的存根聯確認過」、「我是跟
          同仁乙○○在當日17時到19時，在新竹市○○路與金
          城一路路口，單純的定點取締交通違規勤務」、「我
          當庭畫出當日我與同仁乙○○當日執勤的地點」、「
          我當時依照規定鳴口笛、做手勢，請違規車輛路邊停
          車，我當時沒有拿旗子或指揮棒。車子沒有停車，就
          直接開走，我就跟我同事一起把車號記下來，當時因
          為逕行舉發，我們回隊上，查詢車主的相關資料並核
          對車子的車型、顏色，核對無誤後由我製單舉發」、
          「（問：在違規的現場，你同事乙○○負責何部分？
          ）依照我們的慣例，是輪流開單，由開單的人是負責
          舉發、攔車，其他人在旁邊負責警戒」、「（問：你
          們有共同一起攔車？）沒有」、「（問：94年8月24
          日下午5點45分，光復路上的車流量？）車流量很大
          ，所以那個路口才禁止迴轉」、「三個時相」、「（
          問：異議人車輛迴轉的時候，車輛多嗎？）多，因為
          是尖峰時間」、「（問：你確定當日有鳴哨子、做手
          勢？）確定」、「已經完全迴轉過來，才攔檢這部車
          」、「我是在最外側車道，巡邏車停在那邊，我看到
          違規車子還會往中間的車道站一點攔檢、等語（見本
          院卷96年7月2日訊問筆錄第2至6頁）。另據證人徐
          守挺證稱：「我當時沒有填單舉發，但是我有跟陳勝
          明警員服勤務部分，是在光復路與金城一路，當時的
          光復路上兩側號誌燈都是圓形綠燈」、「我當庭畫出
          當日在違規地點的位置」、「（問：94年8月24日晚
          上5點45分光復路上的車流量如何？）不多」、「（
          問：當日是由何人負責去攔本件違規的車輛？）我」
          、「（問：你做哪些攔停的動作？）有吹哨子，做手
          勢請異議人路邊停車」、「（問：當時你在吹哨子、
          做手勢，你同事丙○○作何事？）我沒有注意」、「
          因為該部車輛疾駛前進，所以我認為該部車輛在躲避
          警察攔停」」、「（問：既然你說，本件是你去攔停
          ，為何後來不是你製單舉發？）我是因為異議人疾駛
          前進，我就跟丙○○說自願把本件違規事件讓給陳勝
          明製單舉發」等語（見同上訊問筆錄第6至9頁）。
          由上可知，證人即在場舉發、值勤之警員丙○○、徐
          守挺2人所為證詞內容，對於究竟係何人攔停異議人
          駕駛之車輛、攔停之方法、舉發當時之道路狀況及舉
          發之地點等，均不相符，甚且互相矛盾，自難憑此作
          為異議人不利之證據。
      (2)又新竹市○○路為連接國道一號高速公路與新竹市區○
        ○○○○道，每逢上班、下班之尖峰時段，車流量甚大
        ，此為週知之事實。參以異議人遭逕行舉發當時，係在
        車流量甚大之下班尖峰時段，且異議人係駕車行駛內側
        快車道，並迴轉後疾駛前進，無論係由哪一位攔撿之警
        員鳴口笛、做手勢，從異議人毫無閃躲、停頓等任何反
        應之情形觀之，難以判定異議人已知悉交通員警係針對
        其所駕駛之車輛為制止之行為，亦與常情相符。
      (3)此外，復查無其他積極證據足資證明異議人有經警制止
        後拒絕停車接受稽查而逃逸之行為，依上揭規定，自應
        為有利於異議人之認定，不應遽予裁罰。
五、綜上，異議人確有於上開時、地駕車行經設有禁止迴轉標誌
    路段迴車之違規行為，原處分機關依修正前道路交通管理處
    罰條例第49條第1項第2款之規定，裁處異議人罰鍰900元，
    並依同條例第63條第1項第1款，計違規點數1點，固屬合法
    。惟就異議人違反處罰條例之行為拒絕接受稽查而逃逸部分
    ，尚不能證明，為保障異議人此部分之利益，認原處分機關
    裁處異議人罰鍰3000元，併計違規點數1點，難認允當，自
    應由本院將原處分撤銷，另依修正前道路交通管理處罰條例
    第49條第1項第2款、第63條第1項第1款之規定，裁處異議人
    罰鍰900元及記違規點數1點，以資適法。
六、據上論斷，應依道路交通案件處理辦法第20條前段，裁定如
    主文。
中　　華　　民　　國　　96　　年　　8 　　月　　31　　日
                              交通法庭法　官　  黃美文
以上正本證明與原本無異。
如不服本裁定，應於裁定送達後5日內向本院提出抗告狀。
中　　華　　民　　國　　96　　年　　8 　　月　　31　　日
                                      書記官    陳怡芳
